臺灣臺北地方法院民事判決　　　　　　　　96年度智字第30號
原　　　告　乙○○
訴訟代理人　葉天昱律師
被　　　告　丙○○
被　　　告　上順旅行社股份有限公司
　　　　　　　　　　　　及63.
法定代理人　甲○○○
訴訟代理人　戊○○
　　　　　　丁○○
上列當事人間侵權行為損害賠償事件，本院於民國九十六年五月
二十八日言詞辯論終結，判決如下：
    主  文
原告之訴及假執行之聲請均駁回。
訴訟費用由原告負擔。
    事實及理由
一、原告主張被告丙○○係被告上順旅行社股份有限公司(下稱
    上順公司)之職員即國內部專員為專業導遊，為執行其國內
    部之業務需要，於其個人網頁網址http//www.Traveltaiwan
    .com/ 內分別以三種語文 (中、英、法文)介紹有關臺灣之
    人文歷史、自然生態及旅遊活動及服務 (詳見前揭網頁內標
    明為「台灣速描」、「導遊文摘」、「常態規劃行程暨研習
    活動」、「文化活動暨商業展覽」、「旅遊地圖」、「旅遊
    服務」等文內圖文)並於上述「旅遊服務」項下提供電子郵
    件信箱作為提供旅遊服務之聯絡方式，另外以「一人也可趴
    趴走」標題供不等定人點選進入以「設計屬於您的台灣行程
    」頁面推介同案被告上順公司之旅遊商品 (即國內旅遊行程
    暨價目)、公司地址、公司連絡電話及公司網址。被告丙○
    ○於上開個人網頁內之「導遊文摘」之「一、請叫我臺灣！
    2 、動物－C、昆蟲：大自然的美麗舞者」 (http//www.
    Traveltaiwan.com/c/cdi.htm中文)、(http//www.
    Traveltaiwan.com/e/ei.htm英文)、(http//www.
    Traveltaiwan.com/f/papillons.htm法文)、乙文內，未經
    原告之同意或授權擅自重製原告享有著作權之如附表所示之
    攝影著作共24件 (以下簡稱系爭著作)，並使不特定人得於
    不特定時、地以網際網路連線之方式點選下載列印致侵害原
    告享有之公開傳輸權。被告丙○○未經同意或授權擅自重製
    系爭著作部分，依著作權法第22條第88條規定請求酌定每件
    著作賠償原告新台幣（下同）10,000元，合計應賠償
    240,000元，被告丙○○未經同意或授權擅自公開傳輸系爭
    著作部分，依其侵害情形為以網際網路傳輸方式分別對「華
    語語系」、「英語語系」及「法語語系」之國家或地區為台
    灣旅遊之商業招徠，情節顯較重大，爰依同法第36條之1第1
    項、第88條規定請求酌定每件著作賠償原告50,000元，合計
    賠償1,200,000元，合計1,440,000元。被告丙○○為被告上
    順公司之職員及國內部專員為專業導遊，而上開網頁內容顯
    與其執行上順公司國內部之業務有關，核與民法第188條第1
    項之規定相當，爰依著作權法第22條、第26條之1第1項、第
    88條及民法第184條第1項前段、第188條第1項之規定，訴請
    其就被告丙○○前揭侵權行為負連帶賠償責任。並聲明：被
    告應連帶給付原告1,440,000元及自起訴狀繕本送達翌日起
    至清償日止按年息5%計算之利息，並願供擔保請准宣告假執
    行。
二、被告丙○○辯稱：原告指稱被告丙○○侵權之「大自然的美
    麗舞者」一文出自被告丙○○網站「導遊文摘」一欄「動物
    」篇項下的「昆蟲」，此文為向台灣蝴蝶保育協會的秘書林
    柏昌先生邀稿後，於師範大學地理學系教育資源看到相當豐
    富、完整的蝴蝶系列圖片，因學術機構的教育資源項來不吝
    與人分享，因此加以引用，由於系爭圖片並未具名，實不知
    其著作人是誰，故只註明出處而連結至該網頁，卻沒想到註
    明的還不是最終出處，顯見原告之作品已公開流通許久。當
    初原告主張32張蝴蝶圖片侵權，由於侵權圖片為其自行勾選
    ，因此向其主張的圖片來源「蝶」一書而向太魯閣國家公園
    求證，結果太魯閣國家公園告知版權為其所有。台灣在世界
    上知名度不高，出國時介紹台灣常被誤認為泰國。為介紹美
    麗的台灣，被告丙○○因此製作「旅台資訊中心」 (網址：
    www.traveltaiwan.com)，介紹台灣的歷史、政治、經濟、
    教育和自然資源，藉由個人研究和邀請菁英撰文增進個人、
    國人和外賓對台灣的了解和喜愛，並非營利性質網站。被告
    丙○○引用自師範大學地理學系網站中蝴蝶圖片，用於推廣
    認識台灣，介紹台灣之美的非營利網站上，應符合著作權法
    第52條合理使用之規定等語。並聲明：原告之訴駁回，如受
    不利之判決，願供擔保請准宣告免為假執行。
三、被告上順公司辯稱：其只是單純的連結，並不是在其公司網
    站有這些圖片，其並沒有侵權等語。並聲明：原告之訴及假
    執行之聲請均駁回。
四、兩造不爭執之事實：
    被告丙○○於其個人網頁（網址http//www.Traveltaiwan .
    com）內之「導遊文摘」之「一、請叫我臺灣！2、動物－C
    、昆蟲：大自然的美麗舞者」(http//www.Traveltaiwan.
    com/c/cdi.htm中文)、(http//www.Traveltaiwan.com/e/
    ei.htm英文)、(http//www.Traveltaiwan.com/f/papillons
    .htm 法文)乙文內，使用如附表所示之攝影著作共24件。
五、按當事人主張有利於己之事實者，就其事實有舉證之責任，
    民事訴訟法第277條前段有明文之規定。又民事訴訟法如係
    原告主張權利者，應先由原告負舉證之責，若原告不能舉證
    ，以證實自己主張之事實為真實，則被告就其抗辯事實即令
    不能舉證，或其舉證尚有疵累，亦應駁回原告之訴，此有最
    高法院72年台上字第4225號判決意旨可資參照。又按因故意
    或過失不法侵害他人之著作財產權者，負損害賠償責任，著
    作權法第88條第1項定有明文，是著作權法第88條第1項規定
    以故意或過失不法侵害他人之著作財產權成立要件，若其行
    為並無故意或過失，即無賠償之可言，故主張對造應負侵權
    行為責任者，應就對造之有故意或過失負舉證責任。經查，
    觀諸被告丙○○http//www.Traveltaiwan.com/c/cdi.htm「
    大自然的美麗舞者」之網頁，其上原本載明「圖：國立台灣
    師範大學地理學系教育資源」，嗣後將該段文字更改為「前
    誤引自師大地理系蝴蝴圖片，版權為太魯閣國家公園所有，
    特此致歉！」，有原告提出之網頁兩紙在卷可參（見第20
    頁、第27頁），而太魯閣國家公園就系爭著作之著作財產權
    歸屬，亦表示：「經查本處於民國78年間為編印解說叢書『
    蝶』，……，茲因當時雙方並未簽定著作權合約，依當時著
    作權相關法令認定其攝影著作權與著作財產權應歸屬本處所
    有，著作人格權為台端（即原告）。」，此有內政部營建署
    太魯閣國家公園管理處96年3月16日營太解字第0960010368
    號函在卷可參，足徵被告丙○○所辯：其於師範大學地理學
    系教育資源看到相當豐富、完整的蝴蝶系列圖片，因學術機
    構的教育資源項來不吝與人分享，因此加以引用，由於系爭
    圖片並未具名，實不知其著作人是誰，故只註明出處而連結
    至該網頁，嗣後其向原告主張其侵權的圖片來源「蝶」一書
    而向太魯閣國家公園求證，結果太魯閣國家公園告知版權為
    其所有等語，堪可採信，被告丙○○於其引用系爭著作之始
    ，即已於其網頁上註明其所引用之來源，嗣於求證後，亦就
    其所查證之結果註明引用出處，是尚難謂其有侵害他人著作
    財產權之故意或過失，故原告主張被告丙○○侵害其著作財
    產權，而請求被告連帶負損害賠償責任，即屬無據。
六、從而，原告依據侵權行為之法律關係，請求被告連帶給付原
    告1,440,000元及自起訴狀繕本送達翌日起至清償日止按年
    息5%計算之利息，即無理由，應予駁回。又原告之訴既經駁
    回，其假執行之聲請即失所附麗，應併予駁回。
七、因本案事證已臻明確，兩造其餘主張陳述及所提之證據，均
    毋庸再予審酌，附此敘明。
八、結論：原告之訴為無理由，依民事訴訟法第78條判決如主文
    。
中　　華　　民　　國　　96　　年　　6 　　月　　11　　日
                  民事第六庭    法　官　郭美杏
以上正本係照原本作成
如對本判決上訴，須於判決送達後20日內向本院提出上訴狀
中　　華　　民　　國　　96　　年　　6 　　月　　12　　日
                    　　　　　　書記官　潘惠梅
